臺灣臺北地方法院交通事件裁定　　　　　　　　　九十三年度交聲字第一００二號
　　原處分機關　交通部公路總區臺北區監理所
　　受處分人　　甲○○
右列異議人即受處分人因違反道路交通管理處罰條例案件，對於臺北市交通事件裁決
所中華民國九十三年九月十五日所為之處分（原處分案號：北監自裁字第裁四Ｏ－Ａ
ＣＵ三一二四一六號、第裁四Ｏ－ＡＣＵ三一二四一七號），聲明異議，本院裁定如
左：
    主  文
中華民國九十三年九月十五日北監自裁字第裁四Ｏ－ＡＣＵ三一二四一六號、第裁四
Ｏ－ＡＣＵ三一二四一七號處分均撤銷。
甲○○不罰。
    理  由
一、按汽車行駛於道路上，其汽車駕駛人或前座乘客未繫安全帶者，處駕駛人新台幣
    （下同）一千五百元罰鍰。又汽車駕駛人，駕駛汽車不服從交通勤務警察之稽查
    者，處九百元以上一千八百元以下罰鍰，道路交通管理處罰條例第三十一條第一
    項、第六十條第二項第一款分別定有明文，而違反同條例第六十條第二項規定者
    ，除依原條款處罰鍰外，並記違規點數一點。又逕行舉發違反道路交通管理事件
    ，經汽車所有人依通知單之應到案日期到案，並告知違規駕駛人姓名、
    一編號及住址者，處罰機關應即另行通知違規駕駛人到案依法處理；逾應到案日
    期，處罰機關應依本條例第八十五條第三項規定處罰該汽車所有人，為違反道路
    交通管理統一裁罰標準及處理細則第二十四條所明定。次按交通法庭認為聲明異
    議有理由，或聲明異議雖無理由而原處分不當或違法者，應以裁定將原處分經聲
    明異議部分撤銷，並自為裁定。道路交通案件處理辦法第二十條亦定有明文。
二、本件原處分機關臺北市交通事件裁決所，以受處分人甲○○所有車號ＨＦ─Ｏ六
    Ｏ八號自用小客車，於民國九十三年七月七日十四時二十分許，行經臺北市○○
    路、洲子街口時，因其駕駛人未繫安全帶，經交通勤務警察制止時，復拒絕出示
    證件，乃由原舉發單位臺北市政府警察局內湖分局警員葉耀仁依道路交通管理處
    罰條例第三十一條第一項、第六十條第二項第一款規定製單舉發。嗣經受處分人
    於應到案日期（九十三年八月八日）前向原處分機關臺北市交通事件裁決所提出
    申訴，由原處分機關函請原舉發單位調查結果，仍認其有前揭違規行為，而依道
    路交通管理處罰條例第三十一條第一項、第六十條第一項、第六十三條第一項規
    定，於九十三年九月十五日分別裁處受處分人罰鍰一千五百元、及三千元並記違
    規點數一點。
三、異議意旨略以：異議人之子王詠寧駕駛車號ＨＦ─Ｏ六Ｏ八號自小客車時，確有
    繫安全帶，警員攔停舉發，並未提出任何證據如照片，難以令人心服口服，且舉
    發當時，有靠邊停車，並未拒絕停車接受稽查而逃逸等語。
四、經查，本件受處分人所有之車輛於上開時地，以駕駛人未繫安全帶為由，遭員警
    葉耀仁攔停稽查，惟駕駛人王詠寧停車後，因否認違規而拒絕出示證件等事實，
    雖據證人葉耀仁證述甚詳，並經證人王詠寧到庭證述歷歷（參見前揭訊問筆錄）
    ，而堪信為真實；然按交通管理處罰條例第六十條第一項之規定，係在規範行為
    人駕駛汽車有違規時，不得有不服從交通勤務警察、依法執行交通稽查任務人員
    之制止，拒絕停車接受稽查而逃逸之行為，而參諸本件駕駛人王詠寧既已依執勤
    警員之指揮停靠路旁，則縱其對於警員取締未繫安全帶之事實，有所爭執，而拒
    絕出示證件，核與該條之規定尚屬有間，自難逕以此條文處罰之。是駕駛人王詠
    寧經警要求出示駕駛執照及行車執照時，不服從稽查，拒絕出示，其所為雖有違
    反道路交通管理處罰條例第六十條第二項第一款之不服從稽查規定，然依據道路
    交通管理處罰條例第七條之二之規定：「汽車駕駛人之行為有左列情形之一，當
    場不能或不宜攔截製單舉發者，得對汽車所有人逕行舉發處罰：一、闖紅燈或平
    交道。二、搶越行人穿越道。三、違規停車而駕駛人在場。四、不服指揮稽查而
    逃逸，或聞消防車、救護車、警備車、工程救險車之警號不立即避讓。五、違規
    停車或搶越行人穿越道，經各級學校交通服務隊現場導護人員簽證檢舉。六、其
    他違規行為經以科學儀器取得證據資料者。」，應僅有符合上開規定之情形者，
    方得由員警對汽車所有人逕行製單舉發，而本件駕駛人未繫安全帶及拒絕出示證
    件等違規行為，與上開得逕行舉發之各款規定，均有未合，原舉發機關就此未予
    詳查，即逕行舉發車輛所有人，並由原處分機關依該條例第六十條第一項之規定
    裁處異議人一千五百元、及三千元之罰鍰，並記違規點數一點，其裁罰自有不當
    ，是異議人指摘原處分違法，為有理由，應由本院將原處分均撤銷，另諭知異議
    人不罰。
據上論斷，應依道路交通案件處理辦法第二十條，裁定如主文。
中      華      民      國      九十三     年   十一   月    二十二    日
                                     臺灣臺北地方法院交通法庭
                                         法  官 吳佳薇
右正本證明與原本無異。
如不服本裁定，應於裁定送達後五日內向本院提出抗告狀。
中　　　華　　　民　　　國　　九十三　　年　　 十一 　　月　　二十三　　日
                                          書記官 潘文賢
